【裁判字號】    97,訴,539
【裁判日期】    970630
【裁判案由】    違反野生動物保育法
【裁判全文】
臺灣雲林地方法院刑事判決               97年度訴字第539號
公  訴  人  臺灣雲林地方法院檢察署檢察官
被      告  甲○○
                    號
上列被告因違反野生動物保育法案件，經檢察官提起公訴（97年
度偵字第1865號），被告在準備程序中就被訴事實為有罪之陳述
，本院合議庭裁定由法官一人進行簡式審判程序，判決如下：
    主      文
甲○○未經主管機關同意，買賣珍貴稀有野生動物產製品，處有
期徒刑捌月，緩刑肆年。扣案之熱帶斑海豚肉共拾伍公斤及包
裝前揭海豚肉之包裝袋均沒收之。
    事實及理由
一、犯罪事實：
    甲○○知悉未經主管機關同意，不得買賣珍貴稀有野生動物
    之產製品，竟於民國97年4 月初某日，自不詳人士處，以每
    臺斤新臺幣（下同）220 元之價格，購入珍貴稀有野生動物
    之產製品即熱帶斑海豚（學名：Stenella attenuata，屬保
    育類動物，保育等級：珍貴稀有）之海豚肉後，再以每臺斤
    250 元之價格，在雲林縣四湖鄉之菜市場販出與不詳路人以
    圖利。嗣於97年4 月8 日16時55分許，經行政院海岸巡防署
    南部地區巡防局臺南市機動查緝隊據報後，持本院開立之搜
    索票，會同臺南市警察局第一分局、岸巡五一大隊、岸巡五
    二大隊至雲林縣四湖鄉○○路766 之1 號甲○○住處實施搜
    索，當場查獲前揭海豚肉56包，合計35公斤，因而得知上情
    。
二、認定犯罪事實所憑之證據及理由：
  (一)本案被告甲○○所犯之罪係死刑、無期徒刑、最輕本刑為3
    年以上有期徒刑以外之罪，其於準備程序就前揭被訴事實為
    有罪之陳述，經受命法官告知簡式審判程序之旨，並聽取其
    與公訴人之意見後，本院合議庭裁定由受命法官獨任進行簡
    式審判程序，是本案之證據調查，依刑事訴訟法第273 條之
    2 規定，不受同法第159 條第1 項、第161 條之2 、第161
    條之3 、第163 條之1 及第164 條至第170 條規定之限制，
    合先敘明。
  (二)訊據被告甲○○對於上開犯罪事實已坦承不諱，並有搜索扣
    押筆錄暨扣押物品目錄表、雲林縣政府委請中華鯨豚協會鑑
    定報告、本院之97年度聲搜字第156 號搜索票、現場照片4
    張等在卷足憑，並有海豚肉35公斤扣案可考（現冰存在雲林
    縣政府家畜疾病防治所內）。又本件扣案之海豚肉經鑑定後
    認係齒鯨亞目、海豚科之熱帶斑海豚 (Stenella attenuata)
     ， 此有社團法人中華鯨豚協會樣本DNA 鑑定報告及雲林縣
    政府97年5 月7 日府農林字第0970049828號函在卷可稽，足
    認扣案之海豚肉屬珍貴稀有野生動物之產製品無訛。綜上，
    本件事證已經明確，被告前揭犯行洵堪認定，應依法論科。
三、論罪科刑之理由：
  (一)按保育類野生動物，非經主管機關同意，不得買賣或在公共
    場所陳列、展示，為野生動物保育法第35條第1 項所明定。
    上揭法條所指之保育類野生動物應指保育類野生動物之「活
    體」而言，至同法條所稱之產製品，應係指瀕臨絕種及珍貴
    稀有野生動物之產製品無疑，此觀諸同法第4 條第1 項第1
    款所指保育類野生動物係包括瀕臨絕種、珍貴稀有及其他應
    予保育之野生動物之規定自明，如同法第35條第1 項規定之
    「保育類野生動物」一詞，係指產製品而非野生動物之活體
    ，則如上所述，保育類野生動物既已涵蓋瀕臨絕種及珍貴稀
    有野生動物，即毋須再於保育類野生動物一詞之後，再特別
    標明瀕臨絕種及珍貴稀有野生動物產製品。同法第40條第1
    項第2 款之規定，亦應作相同之解釋。另野生動物產製品，
    依同法第3 條第6 項之規定，係指野生動物之屍體、骨、角
    、牙、皮、毛、卵或器官之全部、部分或其加工品。是核被
    告所為，係違反野生動物保育法第35條第1 項規定，應論以
    同法第40條第1 項第2 款之未經主管機關同意，買賣珍貴稀
    有野生動物產製品罪。
  (二)爰審酌被告販賣珍貴稀有野生動物產製品，數量非微，破壞
    自然生態之平衡，妨礙臺灣環境永續發展，誠屬不該，然本
    院念及被告犯後坦承犯罪，犯後態度尚佳，暨被告自承不識
    字，顯見其智識程度不高，致不能瞭解野生動物保育之重要
    性，始有販賣前揭海豚肉以謀取利益之犯行等一切情狀，量
    處如主文所示之刑。
  (三)本院考量上情，並念及被告未有前科紀錄，有臺灣高等法院
    被告前案紀錄表附卷可查，足見被告平日素行尚佳，係因一
    時個人之貪念，短於思慮，致觸犯本案犯行，然被告犯後亦
    已誠心悔悟，表明不會再犯，歷此偵審程序，又為科刑教訓
    ，應能知所警惕而無再犯之虞，再被告自承家中現僅依靠其
    作散工、撿破爛為生，經濟狀況不佳，連房租都無力負擔，
    小孩就學也以助學貸款支應，並提出房租催繳單1 紙為證，
    是本院認其所受刑之宣告以暫不執行為適當，併宣告緩刑4
    年，用啟自新。另刑法第74條第2 項係仿刑事訴訟法第253
    條之2 緩起訴應遵守事項之體例而設，明定法官宣告緩刑時
    ，得斟酌情形，命犯罪行為人向被害人道歉、立悔過書、向
    被害人支付相當數額之損害賠償、向公庫支付一定之金額、
    向公益或地方自治團體或社區提供40小時以上240 小時以下
    之義務勞務、完成戒癮治療、精神治療、心理輔導等處遇措
    施、其他保護被害人安全或預防再犯之必要命令，以相呼應
    （參照該項之立法理由），故是否依該項規定於緩刑宣告時
    併附有條件，本院自得斟酌情形決定，此亦屬法官之裁量權
    限。被告已在檢察官偵訊中書立悔過書表示絕不再犯，有悔
    過書1 紙附卷可參，參酌被告前述家庭、經濟狀況，實無再
    併予宣告附條件緩刑之必要，即可收警惕之效，特予說明。
  (四)扣案之海豚肉35公斤，為保育類野生動物之產製品，應依野
    生動物保育法第52條第1 項後段之規定，宣告沒收之。另包
    裝前揭海豚肉之包裝袋，係供分裝冰存前述海豚肉之用，屬
    供本案犯罪所用之物，且屬被告所有，業據其陳明在卷，並
    有查獲照片在卷可憑，併依刑法第38條第1 項第2 款之規定
    ，宣告沒收該包裝袋。
四、應適用之法律：
    依刑事訴訟法第273 條之1 、第299 條第1 項前段，野生動
    物保育法第40條第1 項第2 款、第35條第1 項、第52條第1
    項後段，刑法第11條、第74條第1 項第1 款、第38條第1 項
    第2 款，判決如主文。
本案經檢察官乙○○到庭執行職務。
中    華    民    國    97    年    6     月    30    日
                  刑事第五庭    法  官  王  紹  銘
以上正本證明與原本無異。
如不服本判決，應於收受本判決後10日內向本院提出上訴書狀，
並應敘述具體理由。如未敘述上訴理由者，應於上訴期間屆滿後
20日內向本院補提理由書狀（均須按他造當事人之人數附繕本）
「切勿逕送上級法院」。
                                書記官  洪  秀  虹
中    華    民    國    97    年    6     月    30    日
附錄論罪科刑法條：
野生動物保育法第35條第1 項：
保育類野生動物、瀕臨絕種及珍貴稀有野生動物產製品，非經主
管機關之同意，不得買賣或在公共場所陳列、展示。
野生動物保育法第40條第1 項第2 款：
有下列情形之一，處6 月以上5 年以下有期徒刑，得併科新台幣
30萬元以上150 萬以下罰金：
二  違反第35條第1項規定，未經主管機關同意買賣或意圖販賣
    而陳列、展示保育類野生動物或瀕臨絕種及珍貴稀有野生動
    物產製品者。


司法院資訊處製作；財團法人民間司法改革基金會備份。
